臺灣高雄地方法院民事判決　　　　　　　96年度勞訴字第28號
原　　　告　甲○○
　　　　　　　　　　　3號
訴訟代理人　乙○○
原　　　告　戊○○
被　　　告　遠翔航運股份有限公司
法定代理人　丁○○
當事人間給付薪資事件，本院於民國96年8月20日言詞辯論終結
，判決如下：
    主      文
被告應給付原告甲○○新台幣玖萬陸仟伍佰元，及自民國九十六
年四月十二日起至清償日止，按週年利率百分之五計算之利息。
被告應給付原告戊○○新台幣拾壹萬元，及自民國九十六年四
月十二日起至清償日止，按週年利率百分之五計算之利息。
原告其餘之訴駁回。
訴訟費用由被告負擔十分之四，餘由原告負擔。
本判決第一項及第二項，得假執行。
    事實及理由
一、本件被告經合法通知，未於言詞辯論期日到場，核無民事訴
    訟法第386 條所列各款情形，爰依原告之聲請，由其一造辯
    論而為判決。
二、按訴狀送達後，原告不得將原訴變更或追加他訴。但擴張或
    減縮應受判決事項之聲明者。不在此限。民事訴訟法第255
    條第1 項第3 款定有明文。本件原告起訴請求利息部分，係
    主張自起訴狀繕本送達被告翌日起至清償日止，而按起訴狀
    繕本係於民國96年3 月間送達，嗣原告於審理中減縮利息請
    求權自第一次調解期日即96年4 月12日起至清償日止，揆諸
    前揭說明，於法無違，核先說明。
三、原告主張：原告甲○○自95年1 月27日起受僱於被告，僱傭
    期間為1 年，擔任被告所有遠翔公主號輪船（下稱系爭輪船
    ）之機匠職務；原告戊○○自95年4 月4 日起受僱於被告，
    僱傭期間為1 年，擔任系爭輪船之水手職務，每人每月薪資
    包含伙食費為新台幣（下同）30500 元。而按被告業已停止
    營運，其中積欠甲○○95年2 月、3 月及5 月份之薪資合計
    新台幣（下同）91500 元；95年5 月份16次航次金，依每
    航次1000元計算，合計為16000 元；年終金依1 個月計算
    為30500 元；暨被告未給付薪資，受僱人得依法終止僱傭契
    約，伊已於95年6 月1 日辦妥卸職，視同終止僱傭關係，自
    得請求按3 個月薪資計算之資遣費合計91500 元，總計被告
    應給付甲○○229500元。另積欠戊○○自95年5 月至96年2
    月份之薪資合計305000元；95年5 月份16次航次金，依每
    航次1000元計算，合計為16000 元；年終金依1 個月計算
    為30500 元；暨被告未給付薪資，受僱人得依法終止僱傭契
    約，請求按3 個月薪資計算之資遣費合計91500 元，總計被
    告應給付443000元，均尚未給付等情。爰本於勞動契約薪資
    請求權、船員法第21條7 款及勞動基準法（下稱勞基法）第
    14條第1 項第5 款、第4 項及第17條資遣費請求權，聲明：
    被告應給付甲○○229500元，及自96年4 月12日起至清償日
    止，按年息5%計算之利息；被告應給付戊○○443000元，及
    自96年4 月12日起至清償日止，按年息5%計算之利息。
四、原告主張：甲○○自95年1 月27日起受僱於被告，僱傭期間
    為1 年，擔任被告所有系爭輪船之機匠職務，伊已於95 年6
    月1 日辦妥卸職；戊○○自95年4 月4 日起受僱於被告，僱
    傭期間為1 年，擔任系爭輪船之水手職務。而被告業已停止
    營運等情，業據原告提出船員定期僱傭契約2 件、交通部高
    雄港務局（下稱高港局）95年7 月28日高港監理字第095500
    6720號函1 件、船員服務證1 件（以上均影本，分別附於本
    院96雄勞調字第12號卷頁11至15）及船員服務證影本1 件（
    附於本院卷頁13）；暨證人即同在系爭輪船擔任船副之丙○○到庭證述綦詳（見本院卷頁101 至102） ；並據本院依職
    向高港局函查屬實，有該局96年7 月3 日4 高港監理字第09
    60010691號函附卷可稽（見本院卷頁94至96），堪可認定。
五、原告主張每月薪資26000 元包含每月伙食費4500元共計3050
    0 元乙節，除每月伙食費部分，與其提出船員定期僱傭契約
    （下稱系爭契約）記載每日150 元（每月為4500元）相符，
    暨經原告聲請傳喚證人丙○○到庭證述屬實（見本院卷頁10
    1） 外，另每月薪資26000 元部分，則與其提出系爭契約記
    載薪資16000 元相差10000 元，致未盡相同，惟參酌丙○○
    到庭證稱：伊與原告共同服務於被告所有系爭輪船，擔任船
    副，每月薪資包含伙食費4500元合計為57 000元（見本院卷
    頁101） 等語以觀，顯見原告主張每月薪資包含伙食費為30
    500 元乙節，尚堪採信。又原告主張得向被告請求給付開航
    金，每航次1000元，95年5 月間開航次數為16次，故得請
    求給付開航金合計16000 元乙節，固據聲請傳喚丙○○為
    證，惟查，丙○○到庭雖證稱：確有開航金，每趟來回算
    1 航次，每次1000元等語，而堪認原告主張之開航金確實
    存在，且每次金為1000元無訛，然關於95年5 月份開航次
    數是否確為16次乙節，則證稱：伊已離職，並不清楚（見本
    院卷頁102） ，是有關開航次數部分，自難遽依原告主張，
    逕為認定。本院為查悉系爭輪船於95年5 月進出港次數為何
    ，乃向中部地區巡防局第四海岸巡防總隊（下稱中區巡防總
    隊）函查，據該隊函復資料查證結果，系爭輪船自95年5 月
    6 日起至同年5 月12日止，合計進出港5 次，顯與原告主張
    開航16次有異。綜上，原告此部分開航金之主張，自以5
    次合計5000元為可採。茲就原告請求部分，是否有據，分述
    如下：
（一）甲○○請求部分：
  １、薪資部分：甲○○主張受僱於被告，惟被告僅給付95年4
      月份之薪資，至95年2 、3 、5 月份之薪資，則迄未給付
      乙節，除據其提出系爭契約外，並據丙○○到庭證述綦詳
      （見本院卷頁102） ，堪予認定。倘參諸原告得求每月薪
      資包含伙食費為30500 元乙節，業如前述，則甲○○請求
      被告給付薪資91500元，即屬有據。
  ２、開航金部分：甲○○固主張95年5 月間開航次數為16次
      ，每次金為1000元，合計得請求給付開航金為16000
      元等情。惟查，系爭輪船於95年5 月份僅出航5 次乙節，
      業如前述，故甲○○請求被告給付開航金5000元部分，
      核屬有據。逾此部分之請求，尚屬無據。
  ３、年終金部分：甲○○主張受僱於被告，得依法請求被告
      給付按1 個月薪資30500 元計算之年終金云云。惟按，
      依勞基法施行細則第10條規定：「本法第二條第三款所稱
      之其他任何名義之經常性給與係指左列各款以外之給與。
      一、紅利。二、金：指年終金……」等語，顯將紅利
      及年終金等排除在經常性給與之外，而不列入工資範圍
      內。又按年終獎金之發放，一般係公司為獎勵員工1 年工
      作之辛勞，於每年年終或隔年年初視公司盈虧及員工表現
      而定發給與否，且公司如有發放年終金，其每年發給金
      額亦未必一致，故通常認係雇主恩惠性之給與。是依上開
      說明，倘雇主於年中已因故停止營業，或員工因故離（卸
      ）職者，揆諸前揭說明，除勞雇雙方於勞動契約有特別約
      定，於上開情形，符合某些要件下，雇主仍應給付勞工部
      分年終金外，即不生年終金給付與否問題。本件系爭
      契約第11條特別金固包括年終金在內，然查，被告自
      95年5 月中旬後，即未有輪船進出港乙節，業據本院向中
      區巡防總隊函查屬實，有該隊前揭函復資料在卷可稽，倘
      參諸原告亦主張被告自95年5 月之後即未再營業，一直找
      不到公司負責人等語；暨丙○○到庭證稱：伊自95年5 月
      離職之後，被告均未給付薪資，亦無從向被告領取薪資等
      詞；並被告所有輪船，現於本院民事執行處查封拍賣中乙
      節，亦據原告陳述綦詳等情相互以觀，顯見被告至遲自95
      年5 月起，即因營運困難及資金問題停止營業迄今。次查
      ，甲○○於95年6 月1 日與被告辦理卸職後，並由被告以
      申請人名義向交通部高雄港務局（下稱高港局）遞送船員
      卸職認可申請書乙節，亦據本院依職權向高港局函查屬實
      ，有該局96年7 月3 日高港監理字第0960010691 號 函及
      附件申請書影本附卷可稽（見本院卷頁94及95），並為甲○○所不爭執，堪可認定，足徵甲○○自95年6 月1 日起
      ，即自被告處卸職，倘揆諸上開說明，自不生年終金給
      付與否問題。從而，甲○○請求被告給付年終金30500
      元，即屬無據。
  ４、資遣費部分：甲○○主張因被告拒絕給付薪資，伊已於95
      年6 月1 日辦妥卸職，視同終止雙方僱傭關係，自得請求
      按3 個月薪資計算之資遣費合計91500 元云云。而按，船
      員法第21條7 款及勞基法第14條第1 項第5 款固分別規定
      ，船員勞工於雇主不依勞動契約給付薪資者，船員勞工得
      終止勞動契約，並依勞基法第14條第4 項及第17條請求雇
      主給付資遣費。惟依上開說明，勞工得請求雇主給付資遣
      費者，應僅限於勞工依前揭規定，依法向雇主終止勞動契
      約者，倘係由勞雇雙方合意終止勞動契約者，自不在上開
      得請求給付資遣費之範圍內。經查，甲○○於95年6 月1
      日與被告辦理卸職後，並由被告以申請人名義向高港局遞
      送船員卸職認可申請書乙節，業如前述。次查，甲○○既
      與被告合意辦理卸職手續，並由被告向高港局辦理船員卸
      職認可申請，顯見雙方勞動契約關係之消滅，係來自於甲○○與被告間之合意終止所發生無訛。則揆諸前揭說明，
      即與勞工依法終止勞動契約關係，而可得請求雇主給付資
      遣費之情形有間。從而，甲○○本於單方依法終止勞動契
      約所生資遣費請求權，請求被告給付資遣費91500 元，即
      屬無據。
  ５、綜上所述，甲○○得請求被告給付部分，包括薪資91500
      元及95年5 月份開航5 次之開航金5000元，合計96500
      元。
（二）戊○○請求部分：
  １、薪資部分：戊○○主張自95年4 月4 日起受僱於被告，僱
      傭期間為1 年，迄96年2 月間止，雙方之勞動契約均未消
      滅，伊仍一直幫被告看顧船舶，故得請求被告給付自95年
      5 月起至96年2 月間止合計10個月之薪資共305000元，而
      被告迄未給付乙節，除據其提出系爭契約外，並據丙○○
      到庭證述綦詳（見本院卷頁102） ，堪予認定。倘參諸原
      告得求每月薪資包含伙食費為30500 元乙節，業如前述，
      則戊○○請求被告給付薪資305000 元，即屬有據。
  ２、開航金部分：戊○○固主張95年5 月間開航次數為16次
      ，每次金為1000元，合計得請求給付開航金為1600 0
      元等情。惟查，系爭輪船於95年5 月份僅出航5 次乙節，
      業如前述，故戊○○請求被告給付開航金5000元部分，
      核屬有據。逾此部分之請求，尚屬無據。
  ３、年終金部分：戊○○主張受僱於被告，得依法請求被告
      給付按1 個月薪資30500 元計算之年終金云云。惟查，
      年終金之發給，係屬雇主恩惠性之給與，而被告自95年
      5 月起，即因營運困難及資金問題停止營業迄今，故本件
      不生年終金給付與否問題，業如上述。從而，戊○○請
      求被告給付年終金30500 元，即屬無據。
  ４、資遣費部分：戊○○主張因被告拒絕給付薪資，視同終止
      雙方僱傭關係，自得請求按3 個月薪資計算之資遣費合計
      91500 元云云。惟查，戊○○迄未依法終止雙方之勞動契
      約關乙節，為其所自認，此參諸戊○○自承：伊仍一直幫
      被告看顧船舶等語益明，堪認戊○○與被告間之勞動契約
      關係，並未經戊○○依前揭船員法或勞基法規定，予以終
      止。則揆諸前說明，即與勞工依法終止勞動契約關係，而
      可得請求雇主給付資遣費之情形有間。從而，戊○○本於
      單方依法終止勞動契約所生資遣費請求權，請求被告給付
      資遣費91500 元，即屬無據。
  ５、綜上所述，戊○○得請求被告給付部分，包括薪資305000
      元及95年5 月份開航5 次之開航金5000元，合計310000
      元。
六、據上所述，甲○○本於勞動契約關係，請求被告給付96500
    元，及自96年4 月12日起至清償日止，按年息5%計算之利息
    ；戊○○本於勞動契約關係，請求被告給付310000元，及自
    96年4 月12日起至清償日止，按年息5%計算之利息，均有理
    由，應予准許；至逾上開部分之請求，為無理由，應予駁回
    。
七、本件原告勝訴部分之金額，合計未逾500000元，爰依職宣告
    假執行。
八、據上論結，本件原告之訴為一部有理由、一部無理由，依民
    事訴訟法第385 條第1 項前段、第79條、第85條第1 項前段
    、第389 條第1 項第5 款，判決如主文。
中　　華　　民　　國　　96　  年　　8 　　月　　31　　日
                        勞工法庭法　官　李昭彥
正本係照原本作成。
如不服本判決，應於送達後20日內，向本院提出上訴狀並表明上
訴理由，如於本判決宣示後送達前提起上訴者，應於判決送達後
10日內補提上訴理由書（須附繕本）。
中　　華　　民　　國　　96　　年　　8 　　月　　31　　日
                                書記官　余幼芳
